臺灣桃園地方法院刑事判決
                                    109年度原訴字第121號
公  訴  人  臺灣桃園地方檢察署檢察官
被      告  宋泓緣（原名宋志傑）




選任辯護人  梁燕妮律師（法扶律師）      
上列被告因詐欺等案件，經檢察官追加起訴（109 年度偵字第36
952 號），本院判決如下：
    主  文
宋泓緣犯三人以上共同詐欺取財未遂罪，處有期徒刑柒月。扣案
之小米廠牌行動電話壹支（含門號○○○○○○○○○○號SIM 卡壹張）沒
收。未扣案之犯罪所得新臺幣伍仟元沒收，於全部或一部不能沒
收或不宜執行沒收時，追徵其價額。
    事  實
一、宋泓緣於民國109年9月間某時，於臉書發現徵求證件之廣告
    ，遂經該廣告而認識楊心（所涉加重詐欺取財等罪部分，
    業經本院以109年度訴字第1257號、110年度訴字第823號判
    決應執行有期徒刑1年8月確定），知悉楊心須人協助代為
    領取裝有提款卡之包裹後交付，而領取每件包裹之報酬為新
    臺幣（下同）5,000元，依一般社會生活之通常經驗，其應
    已預見楊心恐係詐欺集團成員，倘依指示領取包裹，恐成
    為犯罪之一環而遂行詐欺取財犯行，使他人因此受騙致發生
    財產受損之結果，並得以隱匿該詐欺犯罪所得之去向，同時
    其亦可能因此即參與含其在內所組成3人以上、以詐術為手
    段、具持續性或牟利性之有結構性詐欺集團組織，詎其竟為
    求賺取上開報酬，仍基於縱使參與犯罪組織亦不違背其本意
    之不確定故意，且基於縱使發生他人因受騙致財產受損、隱
    匿詐欺犯罪所得去向之結果，亦不違背其本意之詐欺取財及
    洗錢之不確定故意，旋即加入楊心所屬詐欺集團。嗣其與
    楊心及楊心上游「力給奧」所屬詐欺集團成員，共同意圖
    為自己不法之所有，基於三人以上共同詐欺取財及洗錢之犯
    意聯絡，先由「力給奧」於109年9月24日下午4時許以通訊
    軟體傳送「吳証義2郵局 合庫164358（台北市○○區○○路0段0
    0號大安郵局。取件碼974492電話：0000000000.27號到期）
    」等訊息內容予楊心，指示楊心領取上開含有吳証義之郵
    局提款卡及合作金庫銀行帳號：0000000000000號提款卡之
    包裹（下稱本案包裹），楊心隨即於同日下午（起訴書誤
    載為上午）5時36分以通訊軟體微信將上開內容文字傳送予
    宋泓緣，指示宋泓緣前往領取本案包裹；宋泓緣遂於同日下
    午7時43分許依指示至臺北市○○區○○路0段00號大安郵局的i
    郵箱取得本案包裹，再隨即將此包裹轉交予楊心並收受楊
    心交付之5000元報酬。而該詐欺集團某成年成員亦於同日
    下午5時34分許，以電話向邱素滿佯稱為其友人唐麗娟急需
    借款云云，致邱素滿陷於錯誤，而於同年月25日下午1時12
    分許，依指示匯款10萬元至吳証義上開合庫銀行帳戶。惟因
    楊心於同年月25日上午9 時50分許，在桃園市○○區○○路00
    號1 樓統一超商內自動櫃員機前持另案陳菀騏之合作金庫提
    款卡（帳號：000000000000號）提領詐欺款項，因該帳戶已
    遭警方監控，楊心為警於同日上午10時45分許持臺灣桃園
    地方檢察署（下稱桃園地檢署）檢察官核發之拘票拘提，後
    經楊心同意配合警方追緝上游，佯裝依上游「力給奧」指
    示，於同日下午2時16分至20分間於桃園市○○區○○路0000號
    中華郵政自動櫃員機陸續將邱素滿所匯入之上開10萬元領出
    ，復依指示於同日晚間10時45分許，前往臺北市○○區○○街00
    號前欲交付其他共犯吳柏憲，乃當場逮捕吳柏憲，致本案詐
    欺集團對吳証義上開合庫帳戶無法實際掌控、支配而不遂。
    並循線查獲，始悉上情。
二、案經邱素滿訴由桃園市政府警察局八德分局報告臺灣桃園地
    方檢察署檢察官偵查後追加起訴。
    理  由
壹、程序事項：
一、按數人共犯一罪為相牽連案件；於第一審辯論終結前，得就
    與本案相牽連之犯罪，追加起訴，刑事訴訟法第7 條第2 款
    、第265 條第1 項分別定有明文。被告楊心前因加重詐欺
    取財罪、參與犯罪組織罪等罪，經桃園地檢署檢察官以109 
    年度偵字第29742號、第34066號提起公訴，繫屬本院（109
    年度訴字第1257號），嗣於該案件審理中，檢察官以被告宋
    泓緣涉犯本案加重詐欺取財、參與犯罪組織等案件，於本案
    言詞辯論終結前，追加起訴本案並繫屬於本院（109年度原
    訴字第121號）。核本案追加起訴被告宋泓緣之犯行，與先
    繫屬本院之案件，有數人共犯一罪之相牽連關係，依上開法
    條規定，檢察官於言詞辯論終結前，就被告宋泓緣之犯罪追
    加起訴，並無不合，本院自應就追加起訴部分予以審理。
二、證據能力：
  ㈠按被告以外之人於審判外之言詞或書面陳述，除法律有規定
    者外，不得作為證據；又被告以外之人於審判外之陳述，雖
    不符合同法第159 條之1 至第159 條之4 之規定，但經當事
    人於審判程序同意作為證據，法院審酌該言詞陳述或書面陳
    述作成時之情況，認為適當者，亦得為證據。刑事訴訟法第
    159 條第1 項及第159 條之5 第1 項分別定有明文。本判決
    下列所引用被告宋泓緣以外之人於審判外之陳述，被告及其
    辯護人於本院準備程序時均同意上開證據具證據能力（見本
    院原訴卷第193頁），本院審酌上開證據資料作成時之情況
    ，尚無違法、不當或顯不可信之情況，認以之作為證據應屬
    適當，依刑事訴訟法第159 條之5 第1 項規定，認前揭證據
    均有證據能力。惟關於本判決所引用之證人於警詢中之陳述
    筆錄，因依據組織犯罪防制條例第12條前段規定，訊問證人
    之筆錄，以在檢察官或法官面前作成，並經踐行刑事訴訟法
    所定訊問證人之程序者為限，始得採為證據，因之本件就被
    告宋泓緣違反組織犯罪防制條例部分，即不引用各該證人於
    警詢中之陳述筆錄作為證據，併予敘明。　　
  ㈡本判決以下所引用之非供述證據，均與本件事實具有自然關
    聯性，且核屬書證、物證性質，又查無事證足認有違背法定
    程序或經偽造、變造所取得等證據排除之情事，復經本院依
    刑事訴訟法第164 條、第165 條踐行物證、書證之調查程序
    ，堪認均具有證據能力。
貳、實體事項
一、被告宋泓緣雖承認有上開犯罪事實欄所載之客觀事實，亦不
    爭執邱素滿遭詐欺取財之事實，惟矢口否認有何共同犯加重
    詐欺取財、洗錢及參與組織犯罪等犯行，辯稱：我只是因為
    缺錢，單純為了賺錢才去領包裹，楊心叫我不要問這麼多
    ，才會派工作給我，我一開始不知道包裹內是提款卡等語。
    辯護人則為其辯稱：被告所為客觀上僅係單純受楊心委託
    ，代為領取包裹，僅屬詐欺取財之構成要件以外之行為；主
    觀上亦不知悉包裹內之物品為何或何人所有；且被告於本案
    僅接觸楊心1人，對於其他詐欺集團成員存在無所認識，亦
    無多次領取或長時間領取之情況，與其他詐欺集團成員自無
    任何犯意聯絡及行為分擔，所為僅係構成幫助普通詐欺取財
    罪等語置辯。
二、經查：
　㈠被告於109年9月間某日因上開廣告與楊心聯繫，應允以每次5
    000元報酬，負責領取包裹之工作；本案詐欺集團「力給奧
    」於上開時間以通訊軟體指示楊心領取本案包裹，楊心因
    而於上開時間以通訊軟體微信傳送領取本案包裹之訊息予被
    告，被告遂於上開時間依楊心指示至上開大安郵局的i郵箱
    取得本案包裹，並將此包裹交予楊心並收受楊心交付之50
    00元報酬。嗣該詐欺集團不詳成員於上開時間，以上開方式
    對告訴人邱素滿施以詐術，致其陷於錯誤，而於上開時間，
    將10萬元匯至吳証義之合庫帳戶內。然因楊心業經警方查
    獲，故邱素滿匯入之上開款項已置於警方實力支配之下，故
    致本案詐欺集團對吳証義合庫帳戶無法實際掌控、支配而不
    遂，此部分款項業經本院以110 年度聲字第803 、804 號刑
    事裁定發還與邱素滿確定等情，業據共同被告楊心於警詢
    、偵查中、證人即告訴人邱素滿警詢之證述明確（見29742
    偵卷㈠第211-222頁，29742偵卷㈡第127-131、361-374、303-
    305、419-423頁），並有楊心與「力給奧」通訊軟體對話
    擷圖、楊心於臉書張貼收購健保卡或證件之貼文翻拍照片
    、宋泓緣手機中與楊心通訊軟體對話翻拍畫面、楊心手機
    中與宋泓緣通訊軟體對話翻拍畫面、被告楊心之自動櫃員
    機提領款項之影像翻拍照片、臺北市大安郵局監視器翻拍照
    片、楊心扣案手機之勘驗報告及擷取照片、桃園市政府警
    察局八德分局偵辦楊心涉嫌詐欺提領車手案之偵查報告、
    楊心扣案物及筆電內資料照片、臺中市警察局大雅分局大
    雅派出所陳報單、受理各類案件紀錄表、三聯單、內政部警
    政署反詐騙諮詢專線紀錄表、受理詐騙帳戶通報警示簡便格
    式表、金融機構聯防機制通報單、臺中銀行帳戶存摺封面影
    本、匯款單影本、桃園市政府警察局搜索扣押筆錄及扣押物
    品目錄表、吳証義之合作金庫銀行開戶資料及交易明細、本
    院110 年度聲字第803 、804 號刑事裁定列印資料在卷可稽
    （見36952偵卷第37-41、45-47、51-52、79、頁；29742偵
    卷㈠第215-260、261-298頁，29742偵卷㈡第300-302、306-31
    2、317-318頁；34066偵卷第133-139頁），並有扣案之吳証
    義合庫帳戶及郵局帳戶提款卡、被告手機可佐，復為被告所
    不爭執（見36952偵卷第17-23、149-151頁，本院卷第192頁
    ），是被告確有於上開時間依楊心指示前往大安郵局I信箱
    領取裝有吳証義合庫帳戶之提款卡包裹，並將該包裹交付與
    證人楊心，嗣供本案詐欺集團不詳成員作為詐騙告訴人邱
    素滿轉入款項之帳戶使用，此部分事實先堪認定。
  ㈡被告固以前詞辯稱無三人以上共同詐欺取財、洗錢及參與組
    織犯罪之犯意等語，惟查：　
　1.依證人楊心於109年9月26日警詢時供稱：我一開始是透過
    臉書「吳吉郎」刊登徵健保卡、身分證件，後續「包手」（
    即宋泓緣）看到後就與我聯繫，並將他老婆陳盈蓉的身分證
    、健保卡以2000元賣給我，後續見面問我說還有無高報酬的
    工作可以介紹，我就招募他成為我底下的取簿手（領取包裹
    ），是我私下找來協助幫我領取包裹的，因為有時我走不開
    時，我就會叫包手幫我領包裹，我再指派他去領取並給他報
    酬，言明領取1次5000元報酬，包手幫我領過3次，警方提示
    對話訊息後，我記得有一次是上游指示我至台北市○○區○○路
    0段00號大安郵局的I郵箱取件974492領取包裹，我就指派包
    手於下午6時許前往提領，包裹內有扣案之合作銀行提款卡0
    00-0000000000000、中華郵政提款卡000-00000000000000，
    我當日有交付給他5000元報酬等語（見29742偵卷㈠第218-21
    9頁）；於同年11月18日警詢亦供稱：109年9月24日下午5時
    44分，在台北大安郵局領取含有吳証義2張提款卡之包裹，
    是上游「力給奧」指示我去領取，我後續又找宋泓緣協助我
    領取包裹（詳細地點我不記得），再轉交給我，我有給他50
    00元報酬，我總共叫宋泓緣幫我領過3次包裹，詳細地點不
    記得了，領取的金融卡片太多，我不記得等語（見29742偵
    卷㈡第363-364頁）；於偵查中復證稱：我只有在網路上問說
    有無人可以賣我健保卡或身分證，正好有一個人問我有沒有
    薪水高一點，我就跟對方說有一個超商取包裹，我想說他可
    以替代我去，上游跟我講取包裹的時間、地點，我就再把時
    間、地點轉發給他，這人17日就有幫我去超商領包裹，對方
    是1次拿5000元代價，這人叫宋什麼，我不記得了，對方是
    把他老婆陳盈蓉的身分證跟健保卡賣給我，5000元我直接給
    他，包裹他直接給我，我跟對方約3次包裹的地方都不一樣
    ，但都在台北市，我都會跟他說我晚上會到台北市哪間全聯
    等語（見29742偵卷㈡第130-131頁），於偵查中再供稱：109
    年9月24日1次，另外兩次應該是21日至23日之間，都是一天
    一次，我會給他5000元，宋泓緣拿到包裹，我會跟他約在一
    個捷運站外面的全聯，我都是用LINE跟他約時間、地點，3
    次都是不同地點，但都是在捷運站附近，我現在想不起來有
    約哪些捷運站，面交包裹後我就拿5000元給宋泓緣，都是「
    力給奧」給我密碼後，我再給宋泓緣，3次是不同家的I郵局
    ，我沒有跟他講過包裹裡面是什麼，他也沒有問我，我也沒
    有他說，我只有跟說有一個工作是領包裹，領一次5000元等
    語（見29742偵卷㈡第421-422頁）。
　2.上情核與被告與楊心間之通訊對話紀錄略以：「（109年9
    月13日）被告：風險就是出事了全擔下來對嗎？」、「楊心
    ：不用…你就說你是在網路上找的，網路上說代領包裹1次5
    000，你就去了，你什麼都不知道…因為領的名字不是你，電
    話也不是你的」、「（109年9月24日下午12時57分）宋泓緣
    ：我上次跟你說抗案子的是真的，我需要錢，希望你能有這
    門路！」、「（109年9月24日下午5時36分）楊心：（轉貼
    「力給奧」指示內容）吳証義 2郵局 合庫 164358。（台北
    市○○區○○路○段00號大安郵局。取件碼974492電話：0000000
    000。27號到期）」、「宋泓緣：我領到跟了說嗎？現在？
    我等等坐車去」、「楊心：等一下…你6：30在出門，坐客
    運轉捷運。」等語大致相符，有宋泓緣手機中與楊心間之
    通訊對話翻拍畫面、楊心手機中與被告間通訊對話翻拍畫
    面在卷可參（見36952偵卷第51-52頁、第79頁）。
　3.復與被告於警詢自承：我是受微信軟體上暱稱「冰」（即楊
    心）的指示前往領取包裹，我記得楊心都在附近等候，我
    於當日取完包裹後，詳細時間地點不記得，就直接交付給楊
    心本人，當次報酬為5000元；楊心是指派領取包裹任務的
    上游老闆，因為我缺錢，在臉書上看到廣告有收證件的訊息
    ，後續透過微信與楊心接洽，因為楊心說沒有人可以協助
    ，問我有無人可以介紹，且一次領取成功可分得報酬5000元
    ，我就回答我可以自己做，對方也說如果好好做，上面的老
    闆還可分紅十萬紅包，我聽了就很心動，就加入了。我還有
    領取包裹4次，時間、地點不記得了，大約都在今年9月份，
    地點在台北市、新北市，印象最深刻的某日白天在萬華龍山
    寺對面的統一超商。我不會主動打開包裹，所以我不知道，
    但是有一次遇到警察臨檢有打開來，我才知道裡面是存簿、
    金融卡，但是回應是朋友的包裹，後面問楊心，他叫我不
    要多管，不然不再派工作給我，一次是5000元，我領了5次
    ，總共2萬5000元等語（見偵卷第17-21頁），於偵查中供稱
    ：第一次是在台北，第二次有被臨檢，包裹被拆開來後，我
    才知道裡面是存摺，我也知道幫忙收包裹交給楊心有刑事
    責任應該是詐欺，我做的我認，我都承認；簡訊的意思應該
    是含有合作金庫的本子，當時我不知道，我有問楊心叫我
    去郵局領包裹，我就照著他的號碼去打，號碼就是取件碼，
    楊心找我去領過5次包裹，5次都是同一個人但是他每次來
    的樣子都不一樣，是在網路上認識，事後又用微信，問我有
    沒有人要工作的，我問說什麼工作，他說領包裹，領一個50
    00元，我覺得好賺，我就跟對方說我去做等語亦大致相當（
    36952偵卷第149-151頁）。　
　4.是由共同被告楊心指示被告領取之通訊軟體內容，已明確
    記載「吳証義 2郵局 合庫」等語觀之，已足以使人明確知
    悉包裹內容物為金融帳戶存摺或提款卡，附佐以被告於警詢
    、偵查中均自承曾遇警察臨檢而知悉包裹內容物為存簿、金
    融卡，業如前述，足認被告至遲於經警察臨檢後即足以知悉
    共同被告楊心所指示領取者為含有存簿或提款卡之包裹，
    自無疑問。是被告辯稱不知本案包裹內容物為何種物品，自
    難採信。
　5.而被告前曾於101年間因交付其手機門號與不詳詐欺集團成
    員使用於詐欺被害人，而經法院判處幫助詐欺取財罪而處拘
    役40日確定，有本院105年度原簡字第23號判決列印資料在
    卷可參，可認被告對於詐欺集團之犯罪手法、分工，並非毫
    無所悉，且依被告之智識及經驗，當能知悉將使用他人之銀
    行存摺、提款卡等，極有可能被作為財產犯罪中收取不法所
    得之工具，且被告於領取包裹後既係隨即轉交與共同被告楊
    心，顯見共同被告楊心並無不能自行領取之情事，卻願意
    支付高額對價以換取被告代為領取包裹，顯係刻意以此手法
    製造查緝斷點，又詐欺集團份子為逃避查緝，往往發展成由
    集團首腦在遠端進行操控，由集團成員分層、分工，相互彼
    此利用，詐欺集團係透過機房人員詐欺被害人，使被害人陷
    於錯誤而受騙將款項匯至詐欺集團所掌控之人頭帳戶後，再
    經集團內之層層指揮，推由負責提領贓款之車手人員持提款
    卡在各金融機構所設置之自動櫃員機提領詐欺所得款項，乃
    屬常見之詐欺集團犯罪手法，其中詐欺集團成員常係先以至
    超商或郵箱領取包裹等方式收集人頭帳戶，並利用人頭帳戶
    提款卡提款無須辨認身分之便，作為不法犯罪所得之金流斷
    點，以掩飾或隱匿詐欺被害人之犯罪所得之去向，此等犯罪
    模式迭經媒體廣為披載、報導，誠為具有一般社會生活知識
    之人所能知悉之事。審以本案被告係具有相當智識程度及社
    會經驗、歷練之人，前已述及，其對事物之理解、判斷要無
    異於常人之處，就上情實難諉為不知，是被告主觀上應已預
    見其依楊心之指示，代為領取包裹後再交付與楊心，將可
    能係在從事類如領取、轉送人頭帳戶資料等行徑，此為詐欺
    集團為遂行詐欺犯行分工之一環，意在規避查緝，並藉此製
    造金流之斷點，以掩飾或隱匿詐欺被害人之犯罪所得，當屬
    不法行為，當無疑義，此由被告與楊心對話中顯示「風險
    就是出事了全擔下來對嗎」以及偵查中自承其知悉所為可能
    涉及刑事詐欺責任甚明。可徵被告確已對上情有所認識，只
    是因需錢花用而無視於此，仍依指示領取包裹後交付共同被
    告楊心，而以此方式參與共同被告楊心所屬詐欺集團所為
    本案詐欺取財犯行，心態上顯係對其行為成為詐欺集團犯罪
    計畫之一環而促成犯罪既遂之結果予以容任，是被告雖無積
    極使詐欺取財犯罪發生之欲求，卻有縱為楊心所屬集團領
    取及轉寄之提款卡包裹為詐欺所得，且供後續詐欺取財犯行
    所用，亦容任其發生而不違背其本意之意思，揆諸前揭說明
    ，被告應有與共同被告楊心及其他實行詐術之集團成員有
    共同詐欺取財之不確定故意等情，洵堪認定。
　6.被告於本案固係受共同被告楊心指示而領取本案包裹，復
    係將本案包裹交付與共同被告楊心，惟查依本案犯罪模式
    ，顯係有共同被告楊心以外之第三人將本案包裹放置於I郵
    箱內，已可預見，且被告於警詢中更曾供稱：「上面的老闆
    還可分紅十萬紅包」，亦足認被告對於包含自己在內，至少
    有3人參與本案詐欺取財犯行一情有所認識，而被告明知上
    開各情，仍決意為之，其主觀上具有3人以上共同詐欺取財
    之不確定故意，堪以認定。是被告辯稱其不知道本案領取之
    包裹係供三人以上之詐欺集團使用云云，亦不足為採。
　㈢本件被告所參與之本案詐欺集團，應符合組織犯罪防制條例
    第2條第1項所定之犯罪組織，被告確有參與該犯罪組織之不
    確定故意：　
　⒈按組織犯罪防制條例所稱之犯罪組織，係指3人以上，以實施
    強暴、脅迫、詐欺、恐嚇為手段或最重本刑逾5年有期徒刑
    之罪，所組成具有持續性或牟利性之有結構性組織；而所稱
    有結構性組織，係指非為立即實施犯罪而隨意組成，不以具
    有名稱、規約、儀式、固定處所、成員持續參與或分工明確
    為必要，同條例第2條第1項、第2項分別定有明文。
　⒉本案詐欺集團係先由「力給奧」指示共同被告楊心收取含有
    吳証義合庫提款卡之本案包裹，共同被告楊心再指示被告
    領取上開包裹予楊心，再由機房人員詐騙被害人邱素滿將
    詐騙款項匯入上開帳戶後，復由楊心持包裹內之提款卡提
    領該帳戶內款項後，依「力給奧」指示交付與收水之共同被
    告吳柏憲，衡情顯非隨意組成之團體；又本案詐欺集團成員
    除被告外，尚包含楊心、吳柏憲及「力給奧」等集團成年
    成員，且詐欺之對象含邱素滿至少11人，其餘部分業經本院
    另以109年度訴字第1257號、110年度訴字第823號判決確定
    在案，業如前述，堪認本案詐欺集團係透過縝密之計畫與分
    工，成員彼此相互配合，由至少3人以上之多數人所組成，
    持續以實施詐欺為手段而牟利之具有完善結構之組織，其核
    屬3人以上，以實施詐術為手段，所組成具牟利性及持續性
    之有結構性犯罪組織，合於組織犯罪防制條例第2條第1項所
    稱之犯罪組織，至為明確。再者，被告自承於109年9月間，
    透過臉書認識楊心後，即應允擔任領取包裹之工作，並曾
    多次依楊心指示領取包裹，其因此得以分受報酬，亦期待
    楊心之上游老闆提高報酬，業如前述，則被告對於其以上
    揭方式所參與者，亦可能係屬3人以上，以實行詐術為手段
    ，具牟利性或持續性之有結構性組織，顯非為立即實施犯罪
    而隨意組成之團體，自當有所預見，其猶容任為之而參與，
    足見其確有參與犯罪組織之不確定故意無疑。
  ㈣本件被告有洗錢之不確定故意：　
　  按洗錢防制法所稱洗錢，指下列行為：一、意圖掩飾或隱匿
    特定犯罪所得來源，或使他人逃避刑事追訴，而移轉或變更
    特定犯罪所得。二、掩飾或隱匿特定犯罪所得之本質、來源
    、去向、所在、所有權、處分權或其他權益者。三、收受、
    持有或使用他人之特定犯罪所得，洗錢防制法第2條定有明
    文。故行為人如有上揭各款所列洗錢行為者，即成立同法第
    14條第1項之洗錢罪。從而，倘詐欺集團向被害人施用詐術
    後，為隱匿其詐欺所得財物之去向，而令被害人將其款項轉
    入該集團所持有、使用之人頭帳戶，並由該集團所屬之車手
    前往提領詐欺所得款項得逞，如能證明該帳戶內之資金係本
    案詐欺之特定犯罪所得，即已該當於洗錢防制法第14條第1
    項之洗錢罪（最高法院108年台上字第1744號判決意旨參照
    ）。查本案詐欺集團之成員「力給奧」指示楊心、楊心復
    指示被告領取人頭帳戶資料包裹，乃為利用人頭帳戶非詐欺
    集團成員本人名義之外觀，製造犯罪偵查之斷點，一旦有被
    害人因遭詐騙而匯款至詐欺集團成員指定之人頭帳戶，楊心
    或集團內負責提領贓款之車手即會持人頭帳戶提款卡將該
    等詐欺之犯罪所得領出，藉以斬斷金流，而隱匿該犯罪所得
    之去向，核屬洗錢防制法第2條第2款所規範之洗錢行為；而
    被告主觀上確已預見所為之上揭工作，可能係在從事轉送人
    頭帳戶提款卡等資料，此為詐欺集團為遂行詐欺犯行分工之
    一環，意在規避查緝，並藉此製造金流之斷點，以掩飾或隱
    匿詐欺被害人之犯罪所得，當屬不法行為，然被告為求取高
    額報酬，仍執意為之，而容任掩飾或隱匿犯罪所得即洗錢行
    為之發生，足見其亦確有洗錢之不確定故意甚明。
　㈤被告辯稱所為僅構成幫助犯而非共同正犯部分：
　1.按刑法關於正犯、從犯之區別，係以其主觀之犯意及客觀之
    犯行為標準，凡以自己犯罪之意思而參與犯罪，無論其所參
    與者是否犯罪構成要件之行為，皆為正犯，其以幫助他人犯
    罪之意思而參與犯罪，其所參與者，苟係犯罪構成要件之行
    為，亦為正犯，必以幫助他人犯罪之意思而參與犯罪，其所
    參與者又為犯罪構成要件以外之行為，始為從犯。倘以合同
    之意思參加犯罪，即係以自己犯罪之意思而參與，縱其所參
    與者為犯罪構成要件以外之行為，仍屬共同正犯。而行為人
    所為構成要件以外之行為，究係出於合同即為自己犯罪之意
    思，抑或僅為幫助他人犯罪，性質上雖屬行為人主觀之心理
    狀態，然仍應依憑直接或間接證據，衡酌其參與之原因、目
    的、程度、內容，與其他正犯或共犯間整體分工之脈絡，其
    分擔部分與該犯罪之謀議、實行或完成之關聯性，及其他主
    、客觀因素，本於經驗法則及論理法則，綜合觀察、判斷。
    至行為人是否為取得利益而參與犯罪，實際上有無獲利及獲
    利之多寡，雖得作為上開判斷之部分參考，然並非唯一之考
    量，蓋無論出於為自己犯罪之意思或為幫助他人而參與犯罪
    ，均不以獲利為必要（最高法院105年度台上字第1057號判
    決意旨參照）。
　2.次按共同正犯之成立，祇須具有犯意之聯絡，行為之分擔，
    既不問犯罪動機起於何人，亦不必每一階段犯行，均經參與
    。故而共同實行犯罪行為之人，在合同意思範圍以內，各自
    分擔犯罪行為之一部，相互利用他人之行為，以達其犯罪之
    目的者，即應對於全部所發生之結果，共同負責（最高法院
    109年度台上字第3984號判決意旨參照）。且數共同正犯之
    間，原不以直接發生犯意聯絡者為限，即有間接之聯絡者，
    亦包括在內。詐欺集團成員，以分工合作之方式，各自分擔
    犯罪行為之一部，相互利用他人之行為，以達詐欺取財之目
    的，即應負共同正犯責任，不必每一階段犯行均經參與，且
    犯意之聯絡，亦不以直接發生者為限，其有間接之聯絡者，
    亦屬之（最高法院97年度台上字第2946號判決意旨參照）。
    又多數人出於共同犯罪之意思，彼此分工協力共同實現犯罪
    行為，彼此互為補充而完成犯罪，即多數行為人基於犯意聯
    絡與行為分擔者，為共同正犯，此即學說上所稱「功能性之
    犯罪支配」。在此概念下，多數人依其角色分配共同協力參
    與犯罪構成要件之實現，其中部分行為人雖未參與犯罪構成
    要件行為（下稱構成要件行為）之實行，但其所為構成要件
    以外行為，對於實現犯罪目的具有不可或缺之地位，仍可成
    立共同正犯。且共同之行為決意不一定要在事先即行為前便
    已存在，行為當中始先後形成亦可，且不以其間均相互認識
    為要件。審諸目前詐欺集團參與人數眾多，為達詐欺取財之
    目的，復為隱匿日後犯罪所得，防止遭查緝，常區分為收購
    人頭帳戶、設立機房、撥打電話或以網路對被害人實施詐騙
    、指定被害人匯款帳戶、自人頭帳戶提領款項、取贓分贓等
    階段，分工亦甚縝密，然無論擔任何種工作，均為詐欺集團
    犯罪計畫不可或缺之重要環節，均屬詐欺集團之重要組成成
    員。 
  3.本案係因共同被告楊心接獲所屬詐欺集團「力給奧」之指
    示，知悉有本案包裹須領取，共同被告楊心再指示被告宋
    泓緣前往領取本案包裹，於領回後交付共同被告楊心，嗣
    由共同被告楊心依指示前往提款，並將款項交付收水之共
    同被告吳柏憲等人；而被害人邱素滿亦遭本案其他詐欺集團
    成員以上開方式詐騙，業已依該詐欺集團成員指示於上開時
    間匯款10萬元至本案吳証義合作金庫帳戶內等節，業如前述
    。觀諸本案犯罪態樣，已具備一定規模詐欺犯罪所需之細密
    分工模式，參與犯罪者透過相互利用彼此之犯罪角色分工，
    而形成一個共同犯罪之整體以利施行詐術，被告宋泓緣所為
    係領取內置有人頭帳戶存摺、提款卡之包裹，其雖未參與加
    重詐欺取財罪之構成要件行為，然其對於領取內置有人頭帳
    戶存摺、提款卡之包裹，乃利於本案詐欺集團成員得以持此
    等提款卡提領被害人遭詐騙款項，應已得知悉，且為日後共
    同被告楊心得以持此等提款卡提領款項實為詐欺取財行為
    之重要階段，被告宋泓緣所為與親自以詐騙手法訛詐告訴人
    之本案詐欺集團成員，在共同犯罪意思之聯絡下相互分工，
    協力參與本案犯行，且為遂行本案犯罪目的實現具有不可或
    缺之地位（重要且密切之關聯性），縱未參與構成要件行為
    之實行，顯係基於為自己共同犯罪之意思，而為此等分工，
    仍應成立共同正犯，而非幫助犯，亦非不構成犯罪。是被告
    宋泓緣與共同被告楊心、上游「力給奧」、收水之吳柏賢
    及去電詐欺告訴人邱素滿之本案詐欺集團成員間，就本案犯
    行，均有犯意聯絡及行為分擔，皆為共同正犯。又上開分工
    精細之詐欺集團，集團成員間本未必彼此有所認識或清楚知
    悉他人所分擔之犯罪分工內容，然此一間接聯絡犯罪之態樣
    ，正係具備一定規模犯罪所衍生之細密分工模式，是被告縱
    使未與其他負責實施詐騙、領取詐欺贓款之集團成員謀面或
    直接聯繫，亦未明確知悉集團內負責其他層級分工之其他成
    員身分及所在，彼此互不認識，亦不過係詐欺集團細密分工
    模式下之當然結果，自無礙於被告仍屬本件共同正犯之認定
    。是被告辯稱其僅與共同被告楊心有所聯繫部分，不足為
    其有利之認定。
　㈥綜上，本案事證明確，被告犯行堪予認定，應依法論科。
三、論罪科刑：
  ㈠本案詐欺集團成員於被告楊心為警於109年9月25日上午10時
    45分許為警查獲前，業已對告訴人邱素滿實施詐術而著手詐
    欺犯行，被告亦已領取本案包裹並交付楊心，因認此部分
    被告宋泓緣與楊心、吳柏憲與其他詐欺集團成員間仍具有
    共同之詐欺犯意聯絡而有共同著手詐欺取財之行為，然因被
    告楊心業因查獲而中斷其等共同行為分擔之犯行，吳証義
    之合庫帳戶復已置於警方實力支配之下，告訴人邱素滿匯入
    款項時，本案詐欺集團已無法對該帳戶實際掌控、支配，是
    被告宋泓緣此部分犯行，僅構成三人以上共同詐欺取財未遂
    之犯行。
  ㈡又被害人邱素滿已依本案詐欺集團成員指示將受詐騙款項匯
    入該詐欺集團所控制之吳証義合庫帳戶內，其等既已著手於
    洗錢之行為，雖因楊心為警查獲而未能依原犯罪計畫將邱
    素滿匯入款項層層轉交上手，然此部分仍應論以洗錢防制法
    第14條第2 項、第1 項之一般洗錢未遂罪。
　㈢核被告宋泓緣所為，係犯組織犯罪防制條例第3 條第1 項
    後段之參與犯罪組織罪、刑法第339 條之4 第2 項、第1 項
    第2 款之三人以上共同詐欺取財未遂罪、洗錢防制法第14條
    第2 項、第1 項之洗錢未遂罪。追加起訴意旨固漏未論及被
    告尚有洗錢之犯罪事實，惟該漏未論及之事實與被告所為參
    與犯罪組織及加重詐欺部分有想像競合犯之裁判上一罪關係
    ，自為起訴效力所及，且業經本院告知被告及其辯護人此項
    罪名（見本院原訴卷第225頁），並給予被告及其辯護人表
    示意見之機會，已無礙被告之防禦權，自得併予審判。另公
    訴意旨認其被告本案犯行係構成加重詐欺取財罪既遂，容有
    誤會，惟業經公訴檢察官當庭更正（見本院原訴卷第191頁
    ），且僅屬既遂、未遂等行為態樣不同，未涉及變更起訴法
    條之問題，附此敘明。
　㈣被告就本案犯行，與楊心、「力給奧」、吳柏憲等其他詐欺
    集團成員間，有犯意聯絡及行為分擔，應論以共同正犯。
　㈤按行為人以一參與詐欺犯罪組織，並分工加重詐欺行為，同
    時觸犯參與犯罪組織罪及加重詐欺取財罪，雖其參與犯罪組
    織之時、地與加重詐欺取財之時、地，在自然意義上非完全
    一致，然二者仍有部分合致，且犯罪目的單一，依一般社會
    通念，應評價為一罪方符合刑罰公平原則，應屬想像競合犯
    ，如予數罪併罰，反有過度評價之疑，實與人民法律感情不
    相契合。又加重詐欺罪係侵害個人財產法益之犯罪，其罪數
    計算，以被害人數、被害次數之多寡，決定其犯罪之罪數；
    核與參與犯罪組織罪之侵害社會法益，應以行為人所侵害之
    社會全體利益為準據，認定係成立一個犯罪行為，有所不同
    。是以倘若行為人於參與犯罪組織之繼續中，先後加重詐欺
    數人財物，因行為人僅為一參與組織行為，侵害一社會法益
    ，應僅就首次犯行論以參與犯罪組織罪及加重詐欺罪之想像
    競合犯，而其後之犯行，乃為其參與組織之繼續行為，為避
    免重複評價，當無從將一參與犯罪組織行為割裂再另論一參
    與犯罪組織罪，而與其後所犯加重詐欺罪從一重論處之餘地
    （最高法院108年度台上字第3554號判決意旨參照）。是依
    上揭說明，被告所犯上開參與犯罪組織罪與本案所犯首次加
    重詐欺罪未遂、洗錢未遂罪間，均係為求詐得被害人之金錢
    ，犯罪目的單一，各行為間亦有局部同一之情形，均為想像
    競合犯，依刑法第55條規定，從一重之三人以上共同詐欺取
    財未遂罪處斷。
　㈥被告前因竊盜等案件，經臺灣花蓮地方法院以105年度聲字第
    702號裁定定應執行有期徒刑1年2月確定，於106 年9 月26
    日縮短刑期假釋，於107 年1月28 日縮刑期滿，假釋未經撤
    銷，未執行刑視為已執行完畢等情，有臺灣高等法院被告前
    案紀錄表在卷可參，其於有期徒刑執行完畢後5 年內，故意
    再犯本案有期徒刑以上之罪，已合於刑法第47條第1 項所規
    定累犯之要件，惟審酌被告宋泓緣前案所犯竊盜案件，其保
    護法益與罪質類型與本案仍有所不同，且依卷內事證並無確
    切事證，足認被告就本罪有何特別之重大惡性，或對刑罰之
    反應力薄弱等教化上之特殊原因，又綜觀全案情節，對比本
    案罪名之法定刑而言，其罪刑應屬相當，也非必再加重其最
    高或最低法定本刑不可，本院認為於本案罪名之法定刑度範
    圍內，審酌各項量刑事由後，已足以充分評價被告所應負擔
    之罪責，尚無加重法定本刑之必要，依司法院釋字第775 號
    解釋意旨，爰裁量不依刑法第47條第1 項之規定，加重其最
    低本刑。
　㈦被告宋泓緣與本案詐欺集團成員已著手於加重詐欺取財洗錢
    行為之實行而不遂，為未遂犯，應依刑法第25條第2項規定
    ，按既遂犯之刑減輕之。
　㈧爰以行為人之責任為基礎，審酌被告正值青壯，不循正當途
    徑賺取錢財，僅為求取高報酬，可預見本案係以多人縝密分
    工方式實行詐欺犯罪，仍依指示領取裝有人頭帳戶之包裹，
    以此方式與其他成員共同違犯加重詐欺取財等犯行，所為應
    予非難；惟念被告尚能坦承本案犯行之客觀事實，且告訴人
    業已取回遭詐騙款項，損害所有減輕，兼衡被告於本件犯罪
    之參與情節較輕，及其犯罪動機、目的、手段、所獲利益及
    於警詢自述之智識程度、職業、家庭經濟狀況等一切情狀，
    量處如主文所示之刑。
　㈨不予強制工作之說明：
　　按犯第1項之罪者，應於刑之執行前，令入勞動場所，強制
    工作，其期間為3年，組織犯罪防制條例第3條第3項固定有
    明文。惟106年4月19日修正公布之組織犯罪防制條例第3條
    第3項規定：「犯第1項之罪者，應於刑之執行前，令入勞動
    場所，強制工作，其期間為3年。」（嗣107年1月3日修正公
    布第3條，但本項並未修正）就受處分人之人身自由所為限
    制，違反憲法比例原則及憲法明顯區隔原則之要求，與憲法
    第8條保障人身自由之意旨不符，應自本解釋公布之日起失
    其效力，業經司法院大法官釋字第812號解釋在案。則就參
    與犯罪組織者，得於刑之執行前，令入勞動場所，強制工作
    之規定，既經司法院大法官認定有違憲之情事，且自解釋公
    布之日起失其效力，本案自無從對被告宣告強制工作，附此
    敘明。
四、沒收：
  ㈠扣案小米廠牌行動電話1支（含門號0000000000號SIM 卡1張
    ），為被告宋泓緣所有供作本案詐欺取財犯罪所用之工具，
    業據被告宋泓緣供述明確(見36952偵卷第18-21頁)，並有通
    訊軟體對話紀錄在卷可參（見36952偵卷第51-52、79頁），
    應依刑法第38條第2 項之規定宣告沒收。
  ㈡被告宋泓緣參與本案詐欺取財犯行所得之報酬即犯罪所得共
    計5000元，經被告宋泓緣供述在卷(見36952偵卷第18-21頁)
    ，雖未據扣案，仍應依刑法第38條之1 第1 項、第3項規定
    宣告沒收，並於全部或一部不能沒收或不宜執行沒收時，追
    徵其價額。
  ㈢扣案之吳証義合庫及郵局提款卡，固為詐欺集團成員及楊心
    指示被告取得供作取得本案詐欺取財犯罪所得之工具，惟
    非被告宋泓緣所有，又非違禁物，且該等帳戶已遭列為警示
    帳戶，無法繼續作為犯罪使用，顯然欠缺刑法上之重要性，
    爰依刑法第38條之2 第2 項規定，不予宣告沒收或追徵。
　㈣其餘扣案物，無證據證明與被告宋泓緣本案犯行有關，爰不
    予宣告沒收。
據上論斷，應依刑事訴訟法第299 條第1項前段、第300 條，判
決如主文。
本案經檢察官陳淑蓉追加起訴，檢察官高玉琦到庭執行職務。　
中　　華　　民　　國　　110 　年　　12　　月　　29　　日
                  刑事第五庭 審判長法　官　呂世文
                                   法  官  陳郁融
                                   法  官  李敬之 
以上正本證明與原本無異。
如不服本判決應於收受判決後20日內向本院提出上訴書狀，並應
敘述具體理由。其未敘述上訴理由者，應於上訴期間屆滿後20日
內向本院補提理由書(均須按他造當事人之人數附繕本)「切勿逕
送上級法院」。 
     　　　　　　　　　　　　　　　書記官　鐘柏翰　　
中　　華　　民　　國　　110 　年　　12　　月　　30　　日
　　　　　　　　　　　　　　　
中華民國刑法第339條之4
犯第339條詐欺罪而有下列情形之一者，處1年以上7年以下有期
徒刑，得併科1百萬元以下罰金：
一、冒用政府機關或公務員名義犯之。
二、三人以上共同犯之。
三、以廣播電視、電子通訊、網際網路或其他媒體等傳播工具，
    對公眾散布而犯之。
前項之未遂犯罰之。
組織犯罪防制條例第3條
發起、主持、操縱或指揮犯罪組織者，處3年以上10年以下有期
徒刑，得併科新臺幣1億元以下罰金；參與者，處6月以上5年以
下有期徒刑，得併科新臺幣1千萬元以下罰金。但參與情節輕微
者，得減輕或免除其刑。
具公務員或經選舉產生之公職人員之身分，犯前項之罪者，加重
其刑至二分之一。
犯第1項之罪者，應於刑之執行前，令入勞動場所，強制工作，
其期間為3年。
前項之強制工作，準用刑法第90條第2項但書、第3項及第98條第
2項、第3項規定。
以言語、舉動、文字或其他方法，明示或暗示其為犯罪組織之成
員，或與犯罪組織或其成員有關聯，而要求他人為下列行為之一
者，處3年以下有期徒刑，得併科新臺幣3百萬元以下罰金：
一、出售財產、商業組織之出資或股份或放棄經營權。
二、配合辦理都市更新重建之處理程序。
三、購買商品或支付勞務報酬。
四、履行債務或接受債務協商之內容。
前項犯罪組織，不以現存者為必要。
以第5項之行為，使人行無義務之事或妨害其行使權利者，亦同
。
第5項、第7項之未遂犯罰之。
洗錢防制法第14條
有第二條各款所列洗錢行為者，處7年以下有期徒刑，併科新臺
幣5百萬元以下罰金。
前項之未遂犯罰之。
前二項情形，不得科以超過其特定犯罪所定最重本刑之刑。